【裁判字號】    98,易緝,189
【裁判日期】    981030
【裁判案由】    竊盜
【裁判全文】
臺灣板橋地方法院刑事判決             98年度易緝字第189號
公  訴  人  臺灣板橋地方法院檢察署檢察官
被      告  丁○○
上列被告因竊盜案件，經檢察官提起公訴（97年度偵字第2896、
6980號），被告於本院審理時就被訴事實均為有罪之陳述，經詢
問當事人意見，本院裁定改依簡式審判程序審理，判決如下：
    主  文
丁○○攜帶兇器竊盜，累犯，處有期徒刑捌月，扣案之棘輪式電
纜刀、十字型螺絲起子、鯉魚鉗各壹支均沒收。又攜帶兇器竊盜
，累犯，處有期徒刑壹年，扣案之電線剪刀壹支沒收。又攜帶兇
器竊盜，累犯，處有期徒刑柒月，扣案之電線剪刀壹支沒收。又
攜帶兇器竊盜，累犯，處有期徒刑捌月，扣案之電線剪刀壹支沒
收。應執行有期徒刑貳年捌月，扣案之棘輪式電纜刀、十字型螺
絲起子、鯉魚鉗、電線剪刀各壹支均沒收。
    事  實
一、丁○○前於民國94年間，因竊盜、毒品等案件，經臺灣苗栗
    地方法院以94年度易字第407 號、94年度苗簡字第779 號分
    別判處有期徒刑8 月、6 月，合併定應執行刑為有期徒刑1
    年1 月確定，於95年6 月7 日執行完畢，翌日出監。詎仍不
    知悔改，分別意圖為自己不法之所有，先後為下列竊盜犯行
    ：
  (一)於97年1 月7 日3 時50分許，攜帶其所有而客觀上得以危害
    人生命、身體，可供兇器使用之棘輪式電纜刀、十字型螺絲
    起子、鯉魚鉗各1 支，前往位於臺北縣三重市○○○路399
    號1 樓聯合保齡球館之地下室，以上開工具剪斷竊取該處電
    源箱內電纜線3 條（共計長度約4.5 公尺，價值約新臺幣〈
    下同〉4500元），得手後尚未離開現場時，即為該保齡球館
    員工謝茂林發現，報警處理而查獲，並扣得上開電纜刀、螺
    絲起子、鯉魚鉗各1 支（所涉無故侵入建築物部分未據告訴
    ）。
  (二)於97年2 月1 日15時至17時許間之某時，攜帶其所有而客觀
    上得以危害人生命、身體，可供兇器使用之電線剪刀1 支，
    前往位於臺北縣三重市○○路○ 段609 巷之湯城園區停車場
    ，以上開剪刀剪斷設置於該處之三心電纜線1 批（共計長度
    約260 公尺，價值約33萬元）後，除當場以機車運走一部分
    之電纜線外，其餘電纜線暫置於該停車場內，再接續於同年
    月3 日15時至17時許間之某時、同年月6 日15時至17時許間
    之某時、同年月12日15時至17時許間之某時、同年月14日15
    時至17時許間之某時及同年月16日15時至17時許間之某時，
    騎乘機車前往該停車場將所剪斷之電纜線分批運走，而竊取
    該批電纜線得手。
  (三)於97年2 月2 日21時至22時許間之某時，攜帶前開電線剪刀
    1 支，在臺北縣新莊市○○路8 號4 樓樓頂中華電信股份有
    限公司（下稱中華電信公司）基地台，以該剪刀竊取中華電
    信公司所有之電源箱蓋及接地銅牌各1 個（共計價值約2 萬
    5000元）。得手後離開現場，並將上開竊得之物品出售予某
    資源回收場，得款約900 元。
  (四)於97年2 月4 日21時至22時許間之某時，攜帶前開電線剪刀
    1 支，在臺北縣新莊市○○路8 號4 樓樓頂中華電信公司基
    地台，以該剪刀剪斷竊取中華電信公司所有之三心電纜線約
    10公尺（價值約5000元），得手後離開現場。嗣於97年2 月
    18日10時許，在臺北縣新莊市○○路與思源路口因另涉及毒
    品案件為警盤查（所涉施用第二級毒品案件，業經本院另行
    判決確定），經徵得丁○○同意後，警方至其位於臺北縣新
    莊市○○路8 號2 樓之租屋處搜索，扣得上開電線剪刀1 支
    、三心電纜線殘渣（內部銅線均已被丁○○抽出變賣，共計
    得款約2 萬2000元）3 袋（已由湯城園區保全人員及中華電
    信公司員工分別領回），因而查獲丁○○竊取湯城園區停車
    場、中華電信公司基地台電纜線（即事實(二)、(四)部分）之犯
    行；丁○○復於同日接受臺北縣政府警察局保安警察隊警員
    詢問時，在有偵查犯罪職權之機關或公務員知悉其有事實(三)
    部分之竊盜犯行前，即自行向警員坦承該部分犯行而接受裁
    判。
二、案經臺北縣政府警察局三重分局及臺北縣政府警察局分別移
    請臺灣板橋地方法院檢察署檢察官偵查起訴。
    理  由
一、按本件被告丁○○所犯係死刑、無期徒刑、最輕本刑為3 年
    以上有期徒刑以外之罪，其於本院審理時就前揭被訴事實均
    為有罪之陳述，經本院告知簡式審判程序之旨，並聽取其與
    公訴人之意見後，認無不得或不宜改依簡式審判程序進行之
    處，爰依刑事訴訟法第273 條之1 第1 項，裁定本件改依簡
    式審判程序審理，合先敘明。
二、上揭事實，業據被告於警、偵訊及本院審理時坦承不諱，核
    與證人謝茂林、聯合保齡球館負責人甲○○、湯城集團保全
    人員戊○○、湯城園區保全小組長乙○○、中華電信公司員
    工丙○○等人於警詢時證述之情節相符，並有贓物認領保管
    單4 份、查獲現場照片12張附卷及棘輪式電纜刀、十字型螺
    絲起子、鯉魚鉗、電線剪刀各1 支扣案可稽，足認被告前開
    自白與事實相符，本件事證明確，其犯行堪予認定。
三、按刑法第321 條第1 項第3 款之攜帶兇器竊盜罪，係以行為
    人攜帶兇器竊盜為其加重條件，此所謂兇器，其種類並無限
    制，凡客觀上足對人之生命、身體、安全構成威脅，具有危
    險性之兇器均屬之，且祇須行竊時攜帶此種具有危險性之兇
    器為已足，並不以攜帶之初有行兇之意圖為必要，最高法院
    79年台上字第5253號判例意旨可資參照。查被告為事實(一)犯
    行時係攜帶棘輪式電纜刀、十字型螺絲起子、鯉魚鉗各1 支
    ，為事實(二)、(三)、(四)犯行時均係攜帶電線剪刀1 支，已如前
    述，而該等電纜刀、螺絲起子、鯉魚鉗、剪刀等物均為金屬
    製品，質地堅硬，客觀上足以殺傷人生命、身體，顯係具有
    危險性之兇器。是核被告所為，均係犯刑法第321 條第1 項
    第3 款攜帶兇器竊盜罪。被告於事實(二)部分，係同時、地剪
    斷湯城園區停車場之三心電纜線1 批（共計長度約260 公尺
    ），惟因數量太多，無法1 次將所剪斷之電纜線全部運走，
    遂分6 次將電纜線運走，業經被告於本院審理時供述明確，
    其顯係基於同一竊盜犯意，於相同或密切接近之時、地接續
    將上開電纜線運走，該部分犯行自應論以接續犯。被告所為
    事實(一)至(四)之4 次竊盜犯行，犯意各別，犯罪時間、地點、
    所竊取之物品或被害人並不相同，均應分論併罰。公訴意旨
    誤認被告事實(三)、(四)所為竊盜犯行應論以接續犯，尚有未合
    ，附此敘明。被告有如犯罪事實欄所示之論罪科刑前科，此
    有臺灣高等法院被告前案紀錄表在卷可憑，其受有期徒刑之
    執行完畢，5 年內故意再犯本案4 件竊盜案件之有期徒刑以
    上之罪，均為累犯，應分別依刑法第47條第1 項規定加重其
    刑。被告於97年2 月18日因涉及其他竊盜（即事實(二)、(四)部
    分犯行）及毒品案件接受臺北縣政府警察局保安警察隊警員
    詢問時，在有偵查犯罪職權之機關或公務員知悉其涉犯事實
    (三)部分犯行前，即自行向警員坦承事實(三)部分之犯行，此有
    被告97年2 月18日警詢筆錄1 份在卷可佐（警方未於被告租
    屋處查獲上開被竊之電源箱蓋及接地銅牌，中華電信公司亦
    係於97年2 月18日經警方通知始知悉上開電源箱蓋及接地銅
    牌遭竊，堪認在被告自行坦承此部分犯行前，警方不知其涉
    有此部分竊盜犯行），被告嗣並接受裁判，合乎自首之要件
    ，該部分依刑法第62條前段規定，減輕其刑，並依同法第71
    條第1 項規定先加後減之。爰審酌被告曾因竊盜案件經法院
    論罪科刑並執行完畢，竟仍不知警惕，再度犯本件竊盜罪，
    且其正值青壯，不思以正當之方式獲取財物，而貪圖私欲，
    竊取他人之財物，侵害他人財產安全，行為實有不當，惟念
    其犯後坦承犯行，態度尚可，且被告於事實(一)部分所竊得之
    電纜線已為警查獲而發還被害人，及被告犯罪動機、目的、
    手段、所生危害、所得利益等一切情狀，分別量處如主文所
    示之刑，並定其應執行之刑，以資懲儆。扣案之棘輪式電纜
    刀、十字型螺絲起子、鯉魚鉗、電線剪刀各1 支，均係被告
    所有且分別為供本件各次犯罪所用之物，業據被告於警、偵
    訊時供述明確，均應依刑法第38條第1 項第2 款規定宣告沒
    收。另警方於97年2 月18日查獲被告時，固一併自其位於臺
    北縣新莊市○○路8 號2 樓之租屋處扣得斜口鉗、活動扳手
    、鯉魚鉗各1 支及扳手5 支等物，惟被告否認曾持上開物品
    犯本件各次竊盜犯行，卷內亦無證據證明該等物品與被告所
    犯上開竊盜犯行有關，爰不予宣告沒收，附此敘明。
四、至公訴意旨雖認：被告曾因竊盜案件執行完畢，再犯本件各
    次竊盜犯行，顯見有犯竊盜罪之習慣，建請依竊盜犯贓物犯
    保安處分條例第3 條第1 項規定，諭知於刑之執行前令入勞
    動場所強制工作。惟按保安處分係針對受處分人將來之危險
    性所為之處置，以達教化、治療之目的，為刑罰之補充制度
    。我國現行刑法採刑罰與保安處分雙軌制，係在維持行為責
    任之刑罰原則下，為協助行為人再社會化之功能，以及改善
    行為人潛在之危險性格，期能達成根治犯罪原因、預防犯罪
    之特別目的。是保安處分中之強制工作，旨在對嚴重職業性
    犯罪及欠缺正確工作觀念或無正常工作因而犯罪者，強制其
    從事勞動，學習一技之長及正確之謀生觀念，使其日後重返
    社會，能適應社會生活。又竊盜犯贓物犯保安處分條例第3
    條第1 項規定：18歲以上之「竊盜犯」、贓物犯，有犯罪之
    習慣者，得於刑之執行前，令入勞動場所強制工作。另刑法
    第90條第1 項亦規定：有犯罪之習慣或因遊蕩或懶惰成習而
    犯罪者，於刑之執行前，令入勞動場所，強制工作。即均係
    本於保安處分應受比例原則之規範，使保安處分之宣告，與
    行為人所為行為之嚴重性、行為人所表現之危險性及對於行
    為人未來行為之期待性相當之意旨而制定，而由法院視行為
    人之危險性格，決定應否令入勞動處所強制工作，以達預防
    之目的（最高法院95年度台上字第4615號判決意旨參照）。
    且竊盜犯贓物犯保安處分條例第3 條第1 項及刑法第90條第
    1 項所規定之「強制工作」，係以強制之方式，使人從事勞
    動工作，故其雖名之為保安處分，然就剝奪人身自由之意義
    而言，實幾與刑罰無異，是就行為人「犯罪習慣」之事實認
    定，自當尤須審慎，而非可徒憑主觀臆測為斷。查本件被告
    前因如犯罪事實欄所示案件，於95年6 月8 日執行完畢出監
    後迄今，除於97年1 、2 月間犯有本件4 次竊盜犯行外，僅
    分別於96年間犯有竊盜案件、公共危險（酒後駕車）案件各
    1 件，於97年間犯有施用第二級毒品案件1 件，均經法院論
    罪科刑，此有上開前案紀錄表在卷可參；且被告已於97年2
    月18日警詢時供稱：係因年關到了，沒有錢才在短短幾日內
    犯下多起案件等語（見臺灣板橋地方法院檢察署97年度偵字
    第6980號偵查卷第8 頁），則單憑上開前案紀錄，尚不足以
    認定被告目前在客觀上有何犯罪之習慣，或係因遊蕩或懶惰
    成習而犯罪。況被告於警、偵訊及本院審理時已坦承犯行，
    態度尚可，本院亦已將被告素行、犯罪情節等採為量刑之依
    據，是綜合被告所表現之危險性及對其未來之期待性等情以
    觀，本院認宣告如主文所示之刑，已足認為與被告犯行之處
    罰相當，尚難認定有宣告強制工作以預防矯治其社會危險性
    之必要，爰不另為強制工作之諭知，附此敘明。
據上論斷，應依刑事訴訟法第273 條之1 第1 項、第284 條之1
、第299 條第1 項前段，刑法第321 條第1 項第3 款、第47條第
1 項、第62條前段、第51條第5 款、第38條第1 項第2 款，判決
如主文。
本案經檢察官王家春到庭執行職務。
中    華    民    國    98    年    10    月    30    日
                  刑事第十八庭  法  官  楊筑婷
上列正本證明與原本無異。
如不服本判決，應於判決送達後10日內敘明上訴理由，向本院提
出上訴狀(應附繕本)，上訴於臺灣高等法院。其未敘述上訴理
由者，應於上訴期間屆滿後20日內向本院補提理由書「切勿逕送
上級法院」。
                                書記官  林怡君
中    華    民    國    98    年    10    月    30    日
附錄本案判決論罪科刑法條：
中華民國刑法第321條
犯竊盜罪而有左列情形之一者，處6 月以上、5 年以下有期徒刑
：
一  於夜間侵入住宅或有人居住之建築物、船艦或隱匿其內而犯
    之者。
二  毀越門扇、牆垣或其他安全設備而犯之者。
三  攜帶兇器而犯之者。
四  結夥三人以上而犯之者。
五  乘火災、水災或其他災害之際而犯之者。
六  在車站或埠頭而犯之者。
前項之未遂犯罰之。


司法院資訊處製作；財團法人民間司法改革基金會備份。
